---
title: "Trabajo Practico N°1"
author: "Ing. Flores, Matias & Ing. Loiseau, Matias"
format: pdf
editor: visual
---

```{r, message=FALSE, warning=FALSE}
library(rstudioapi)
library(readxl)
library(ggplot2)
library(tidyverse)
library(GGally)
library(ggthemes)
library(effectsize)
```

# Ejercicio N°1

## Punto 1

### Carga del Data Set

Para el primer ejercicio, cargamos el data set Dieta y lo analizamos.

```{r}
setwd(dirname(getActiveDocumentContext()$path))
```

```{r, message=FALSE, warning=FALSE}
Dieta <- read_excel("Dieta.xlsx")
attach(Dieta)
```

```{r}
Dieta
```

Podemos ver que el data set tiene 4 variables, Grasas, Alcohol, Calorías y Sexo.

### Análisis de Nulos

El primer punto nos pide analizar si existen datos faltantes. Utilizando la función is.na(), nos muestra el data set con True para valores faltantes y False para valores existentes, por lo que si utilizamos la función which() sobre esta, nos devuelve las posiciones donde se encuentran estos valores.

```{r}
which(is.na(Dieta))

```

```{r}
which(is.na(Dieta))

```

### Eliminación de Nulos

```{r, message=FALSE, warning=FALSE}
Dieta <- drop_na(Dieta)
attach(Dieta)
```

## Punto 2

### Media

```{r}
mean(Grasas) 
mean(Alcohol)
mean(Calorías)
```

### Mediana

```{r}
median(Grasas) 
median(Alcohol)
median(Calorías)
```

### Rango

```{r}
range(Grasas)
range(Alcohol)
range(Calorías)
```

### Desvío Estándar

```{r}
sd(Grasas)
sd(Alcohol)
sd(Calorías)
```

### Rango Intercuartil

```{r}
Q1G <- quantile(Grasas, probs = 0.25, type = 2) 
Q3G <- quantile(Grasas, probs = 0.75, type = 2) 
IQRG <- as.vector(Q3G - Q1G)
Q1A <- quantile(Alcohol, probs = 0.25, type = 2) 
Q3A <- quantile(Alcohol, probs = 0.75, type = 2) 
IQRA <- as.vector(Q3A - Q1A)
Q1C <- quantile(Calorías, probs = 0.25, type = 2) 
Q3C <- quantile(Calorías, probs = 0.75, type = 2) 
IQRC <- as.vector(Q3C - Q1C)

IQRG
IQRA
IQRC
```

## Punto 3

```{r}
ggplot(Dieta, aes(x = Sexo, y = Calorías, fill = Sexo)) +
  geom_boxplot() +
  xlab("Sexo") +
  theme(legend.position = "none") 
```

## Punto 4

Dividimos en dos data frames

```{r}

Moderada <- Dieta %>%
  filter(Calorías <= 1700)

Alta <- Dieta %>%
  filter(Calorías > 1700)
```

```{r}
Moderada 
Alta
```

### Histograma de Cada Categoría

```{r}
nSturges <- nclass.Sturges(Moderada$Alcohol)
nSturges

nScott <- nclass.scott(Moderada$Alcohol)
nScott

nFD <- nclass.FD(Moderada$Alcohol)
nFD
```

```{r}
ggplot(Moderada, aes(Alcohol)) +
  geom_histogram(bins=nSturges, color = "black", fill = "dodgerblue2") +
  ylab("Frecuencia")

ggplot(Moderada, aes(Alcohol)) +
  geom_histogram(bins=nScott, color = "black", fill = "dodgerblue2") +
  ylab("Frecuencia")

ggplot(Moderada, aes(Alcohol)) +
  geom_histogram(bins=nFD, color = "black", fill = "dodgerblue2") +
  ylab("Frecuencia")
```

```{r}
nSturgesAlta <- nclass.Sturges(Alta$Alcohol) # método de Sturges
nSturgesAlta

nScottAlta <- nclass.scott(Alta$Alcohol) # método de Scott
nScottAlta

nFDAlta <- nclass.FD(Alta$Alcohol) # método de Freedman-Diaconis
nFDAlta
```

```{r}

ggplot(Alta, aes(Alcohol)) +
  geom_histogram(bins = nSturgesAlta, color = "black", fill = "dodgerblue2") +
  ylab("Frecuencia")

ggplot(Alta, aes(Alcohol)) +
  geom_histogram(bins = nScottAlta, color = "black", fill = "dodgerblue2") +
  ylab("Frecuencia")

ggplot(Alta, aes(Alcohol)) +
  geom_histogram(bins = nFDAlta, color = "black", fill = "dodgerblue2") +
  ylab("Frecuencia")
```

```{r}
DietaNueva <- Dieta
```

```{r}
Dieta <- Dieta %>%
  mutate(Categoría = ifelse(Calorías <= 1700 , "Moderada", "Alta")) 
```

```{r}
Dieta
```

### Boxplot de Consumo de Alcohol

```{r}
ggplot(Dieta, aes(x = Categoría, y = Alcohol, fill = Categoría)) +
  geom_boxplot() +
  xlab("Categoría") +
  theme(legend.position = "none") 
```

```{r}
table(Dieta$Categoría)
```

# Ejercicio N°2

## Punto 1

### Carga del Data Set

```{r, message=FALSE, warning=FALSE}
Sociodemograficos <- read_excel("Sociodemograficos.xlsx")
attach(Sociodemograficos)
```

```{r}
Sociodemograficos
```

### Cantidad de Países

```{r}
NROW(Sociodemograficos$País)
```

## Punto 2

### País con Menor Tasa de Natalidad

```{r}
Sociodemograficos$País[which.min(Sociodemograficos$`Tasa de natalidad`)]
```

### País con Mayor Tasa de Natalidad

```{r}
Sociodemograficos$País[which.max(Sociodemograficos$`Tasa de natalidad`)]
```

## Punto 3

### Diagrama de Dispersión de los Países

```{r}
ggplot(Sociodemograficos, aes(x = `Tasa de natalidad`, y = `Tasa de mortalidad`)) +
  geom_point(col = "darkslategray3") +
  geom_text(aes(label=País), 
    hjust = -0.5, size = 2,
    position = position_dodge(width = 1))+
  xlab("nat") +
  ylab("mort")

```

```{r}
ggplot(Sociodemograficos, aes(x = `Tasa de natalidad`, y = `Tasa de mortalidad`)) +
  geom_point(aes(colour = factor(País))) +
  xlab("nat") +
  ylab("mort")
```

PREGUNTAR EL MARTES

## Punto 4

### Vector de Medias y Medianas

```{r}
summary(Sociodemograficos)
```

## Punto 5

### Matrices de Covarianzas y Correlaciones

```{r}
ggpairs(data = Sociodemograficos, columns = 2:9,
        diag = list(continuous = wrap("densityDiag", fill = "dodgerblue2", color="violet")))
```

# Ejercicio N°3

## Punto 1

### Analisis del Data Set

```{r}
data("swiss")
```

```{r}
help(swiss)
```

## Punto 2 (?)

## Punto 3

### Distancia de Mahalanobis

```{r}
options(width = 80)

DM <- mahalanobis(x = swiss , center = colMeans(swiss) , cov = cov(swiss))
DM
```

```{r}

cutoff99 <- qchisq(p = 0.99 , df = 6)
cutoff95 <- qchisq(p = 0.95 , df = 6)
cutoff90 <- qchisq(p = 0.90 , df = 6)

cutoff99
cutoff95
cutoff90
```

```{r}

swiss[DM > cutoff99,]
swiss[DM > cutoff95,]
swiss[DM > cutoff90,]
```

# Ejercicio N°4

## Punto 1

### Creación del Data Frame

```{r}
Localidad <- c("A", "A", "A", "A", "A", "A", "A", "A", "A", "A", "A", "A", "A", "A", "A", "A", "A", "A", "A", "A", "A", "A", "A", "A", "A", "A", "A", "A", "A", "A", "A", "A", "A", "A", "A", "A", "A", "A", "A", "A", "B", "B", "B", "B", "B", "B", "B", "B", "B", "B", "B", "B", "B", "B", "B", "B", "B", "B", "B", "B", "B", "B", "B", "B", "B", "B", "B", "B", "B", "B", "B", "B", "B", "B", "B", "B", "B", "B", "B", "B", "C", "C", "C", "C", "C", "C", "C", "C", "C", "C", "C", "C", "C", "C", "C", "C", "C", "C", "C", "C", "C", "C", "C", "C", "C", "C", "C", "C", "C", "C", "C", "C", "C", "C", "C", "C", "C", "C", "C", "C" )
Asistencia <- c(11, 14, 7, 15, 11, 13, 11, 16, 10, 15, 18, 12, 9, 9, 10, 10, 15, 10, 14, 10, 10, 12, 14, 12, 15, 7, 13, 6, 10, 15, 20, 10, 13, 10, 6, 14, 8, 10, 8, 11, 13, 10, 12, 7, 5, 10, 10, 16, 9, 7, 7, 2, 6, 9, 9, 8, 8, 10, 3, 6, 5, 2, 9, 3, 4, 5, 10, 8, 5, 9, 10, 8, 13, 10, 0, 2, 1, 1, 0, 4, 6, 7, 3, 5, 9, 6, 1, 6, 0, 2, 5, 6, 11, 6, 7, 0, 5, 7, 5, 4, 7, 4, 2, 8, 9, 6, 1, 4, 7, 7, 8, 9, 7, 5, 1, 6, 9, 4, 7, 16)

Clases <- data.frame(Localidad, Asistencia)
Clases
```

## Punto 2

### Analisis del Data Frame

```{r}
summary(Clases)
```

```{r}
attach(Clases)
```

```{r}
# Armamos los grupos

CiudadA <- Clases %>%
  filter(Localidad == "A")

CiudadB <- Clases %>%
  filter(Localidad == "B")

CiudadC <- Clases %>%
  filter(Localidad == "C")
```

```{r}
# Armamos los grupos

CiudadA
CiudadB
CiudadC
```

```{r}
summary(CiudadA)
```

```{r}
summary(CiudadB)

```

```{r}
summary(CiudadC)

```

```{r}
ggplot(Clases, aes(x = Localidad, y = Asistencia, fill = Localidad)) +
  geom_boxplot() +
  xlab("Localidad") +
  theme(legend.position = "none") 
```

## Punto 3

### Analisis de Normalidad

```{r}
qqPlot(x = Asistencia, col = "pink", col.lines = "purple", pch = 16, 
       id = FALSE,
       xlab = "Cuantiles de la distribución Normal estándar",
       ylab = "Cuantiles del tiempo de supervivencia")

shapiro.test(Asistencia)
lillie.test(Asistencia)
```

Preguntar sobre la normalidad

### Analisis de Homoelasticidad

```{r}
leveneTest(data = Clases,
           y = Asistencia,
           group = Localidad)

```

### Test de ANOVA

```{r}
# ANOVA según veneno
aov_clase <- aov(formula = Asistencia ~ Localidad,
    data = Clases)

# Resultado del ANOVA
summary(aov_clase)
```

### Test de Chi

```{r}
eta_squared(aov_clase)$Eta2
```

## Punto 4

### Test de Tukey

```{r}
TukeyHSD(aov_clase)
```
